【裁判字號】    97,審訴,2010
【裁判日期】    971209
【裁判案由】    清償借款
【裁判全文】
臺灣臺北地方法院民事裁定            97年度審訴字第2010號
原      告  台新國際商業銀行股份有限公司
法定代理人  乙○○
被      告  甲○○
上列當事人間請求清償借款事件本院裁定如下：
    主  文
本件移送臺灣屏東地方法院。
    理  由
一、按當事人得以合意定第一審管轄法院；民事訴訟法第24條之
    合意管轄，如當事人之一造為法人或商人，依其預定用於同
    類契約之條款而成立，按其情形顯失公平者，他造於為本案
    之言詞辯論前，得聲請移送於其管轄法院，民事訴訟法第24
    條第1項前段、第28條第2項前段分別定有明文。而考其立法
    意旨，在於當事人之一造為法人或商人時，通常占有經濟上
    之強勢地位，如因契約涉訟而須赴被告之住、居所地應訴，
    無論在組織及人員編制上，均尚難稱有重大不便。如法人或
    商人以預定用於同類契約之債務履行地或合意管轄條款，與
    非法人或商人之他造訂立契約時，他造就此類條款表面上雖
    有締約與否之自由，實際上幾無磋商或變更之餘地。則一旦
    因該契約涉訟，他造即必須遠赴法人或商人以定型化契約所
    預定之法院應訴，在考量應訴之不便，且多所勞費等程序上
    不利益之情況下，經濟上弱勢者往往被迫放棄應訴之機會，
    如此不僅顯示公平，並某程度侵害經濟上弱勢者在憲法上所
    保障之訴訟權，於是特別明文排除合意管轄規定之適用。是
    以，定型化契約當事人因此爭執涉訟時，如法人或商人據此
    向合意管轄法院起訴，在不影響當事人程序利益及浪費訴訟
    資源之情況下，非法人或商人之他造於為本案之言詞辯論前
    ，得聲請移送於其管轄法院。因此，在無其他特別審判籍管
    轄法院之適用時，法院受理此種移轉管轄之聲請，自應依民
    事訴訟法第1條關於「以原就被」之法定原則以定管轄法院
    。
二、經查，兩造於信用貸款約定書第23條中，固有合意以本院為
    管轄法院，惟觀諸被告與原告間前述信用卡契約之約款內容
    ，係以預先繕打印製之方式製作，顯然為原告預定用於同類
    契約之定型化條款，而原告為法人，被告住所地又在「屏東
    縣新園鄉○○路71號」，且辦理本件借款之際，被告住所、
    工作地地點應均在屏東縣，有原告所提出約定書影本及被告
    戶籍謄本等件附卷可稽，亦即本件被告訂立借款契約之締約
    地、債務履行地，及日常生活作息之地點均在屏東縣，參諸
    屏東縣復與本院所在地臺北市有相當距離，原告又為頗具規
    模之金融機構，在各地均有營業處所，在被告住所地起訴並
    無不便，實堪認兩造間前述信用卡約定書第26條關於合意定
    本院為第一審管轄法院之約定，確有顯失公平之情形，揆諸
    首揭法條及說明，本件即應排除此部分合意管轄法院約款之
    適用；因之，兩造間既無其他特別審判籍管轄法院規定之適
    用，依民事訴訟法第1條第1項之規定，自應由被告住所地法
    院即臺灣屏東地方法院管轄，爰依被告之聲請，將本件移送
    於該管轄法院。
三、依首開法條裁定如主文。
中    華    民    國    97    年    12    月    9     日
                  民事第六庭    法  官  林麗真
以上正本係照原本作成
如對本裁定抗告須於裁定送達後10日內向本院提出抗告狀，並繳
納抗告費新臺幣1,000元
中    華    民    國    97    年    12    月    11    日
                                書記官  李承翰


司法院資訊處製作；財團法人民間司法改革基金會備份。
